臺灣士林地方法院刑事判決　　　　　　94年度交簡上字第21號
上　訴　人
即　被　告　甲○○○
輔　佐　人　丙○○
選任辯護人　劉壽仁律師
上列上訴人即被告因過失傷害案件，不服本院士林簡易庭94年度
士簡字第24號中華民國94年1 月11日第一審判決（聲請簡易判決
處刑案號：臺灣士林地方法院檢察署93年度偵字第8352號），提
起上訴，本院管轄之第二審合議庭判決如下：
    主  文
原判決撤銷。
甲○○○因過失傷害人，處罰金肆仟伍佰元，如易服勞役以佰
元折算壹日。緩刑貳年。
    事  實
一、甲○○○於民國93年4 月8 日13時30分許，駕駛車牌號碼3E
    -4716 號自小客車，沿臺北市○○區○○路15巷由北向南行
    駛，駛至該巷與雙溪街交岔口，開始左轉雙溪街。其本應注
    意車輛行駛至交岔路口，轉彎車應讓直行車優先通行，且當
    時為晴天，有日間自然光線、路面舖裝柏油，且乾燥無缺陷
    ，左方雖有建築物影響左側之視線，但前方則設有凸面鏡，
    以輔助使用福國路15巷之人、車看清雙溪街左右來車狀況，
    故依當時之視線及路況，甲○○○尚非不能注意，竟疏忽未
    先注意到左方正有乙○騎乘車牌號碼BKG-728 號機車沿雙溪
    街由東往西方向直行而來，致未禮讓直行車輛而仍持續左轉
    ，造成同時間行經該無號誌交岔路口而未減速慢行作隨時停
    車準備之乙○閃避不及，所騎機車右側車身與甲○○○所駕
    車輛前方保險桿釘掛車牌處發生擦撞。乙○因此而人車倒地
    ，受有右鎖骨骨折併移位等傷害，甲○○○隨即駕車送乙○
    前往醫院就醫。嗣後甲○○○在警方前往醫院處理時，當場
    向尚不知肇事者姓名之處理員警承認為肇事人，自首而接受
    裁判。
二、案經乙○訴由臺北市政府警察局士林分局報告臺灣士林地方
    法院檢察署檢察官偵查起訴。
    理  由
一、訊據被告甲○○○於本院審理時，就其在前揭時、地駕駛車
    牌號碼3E-4716 號自用小客車左轉雙溪街，因疏未禮讓乙○
    騎乘之車牌號碼BKG-728 號直行機車，即先行冒然左轉，致
    乙○所騎之機車閃避不及，與其所駕車輛碰撞而人車倒地，
    受有如事實欄所示傷害等事實，坦白認罪，且前揭犯罪事實
    ，業據被告於93年4 月8 日接受警方談話時供稱：伊在上述
    時間駕駛3E-4716 號自小客車沿福國路15巷北往南方向（行
    駛）至肇事路口時，伊先向左看無來車後，向右看無來車時
    ，伊車開始慢慢的左轉，當伊第2 次向左看時，就發現1 部
    BKG-728 號重機車很快衝過來，致伊車與該車右側車身撞及
    而肇事…肇事時伊正慢慢的左轉中等語明確（見臺灣士林地
    方法院檢察署93年度偵字第8352號卷【以下簡稱偵卷】第12
    頁），核與證人乙○於警詢時證稱（屬被告以外之人於審判
    外之陳述，因被告及辯護人均不爭執證據能力，依刑事訴訟
    法第159 條之5 第2 項規定，得為證據）：93年4 月8 日13
    時30分許，在臺北市○○區○○路15巷、雙溪街口，伊騎乘
    BKG-728 號重機車沿雙溪街東往西方向直行，甲○○○駕駛
    3E-4716 號自小客車沿福國路15巷北往南方向行駛，當騎乘
    至路口時，伊看見3E-4716 號自小客車後要剎車已經來不及
    ，伊機車右側車身與對方自小客車車頭發生擦撞，因而肇事
    等語情節相符（見偵卷第7 頁），另有三軍總醫院附設民眾
    診療服務處診斷證明書（見偵卷第21頁）、道路交通事故調
    查報告表、現場圖（見偵卷9-11頁）、道路交通事故肇事人
    自首情形紀錄表（見偵卷第15頁）各1 份、肇事現場及車輛
    照片6 張（見偵卷第16-18 頁）及現場放大照片2 張（本院
    卷外放）可資佐證。，足認被告前揭供述，應與事實相符。
二、按汽車行駛至交岔路口，轉彎車應讓直行車先行，道路交通
    安全規則第102 條第1 項第6 款定有明文。而汽車駕駛人行
    經交岔路口欲行轉彎，必先注意左右有無來車，始有禮讓左
    右來車之可能，如駕駛人疏未注意左右有無來車，必無法禮
    讓，如因而肇事，即應負過失之責任。查本件綜合前開道路
    交通事故調查報告表之記載，並配合現場照片而為觀察，可
    以得知事發當時為為晴天，有日間自然光線、路面舖裝柏油
    ，且乾燥無缺陷，肇事現場屬T 型交岔路口，T 型之左側雖
    確有建築物，影響福國路15巷北向南往左看雙溪街之視線，
    但T 型頂之中心處，已設置有凸面鏡（見偵卷第16頁之2 張
    照片）可輔助人、車看清左右狀況。據此，即使被告未將車
    頭先行駛出巷口，仍可藉此注意及左右是否有來車，並無不
    能注意之情形。而依被告前開：「伊先向左看無來車後，向
    右看無來車時，伊車『開始慢慢的左轉』，當伊第2 次向左
    看時慢慢左轉」之供述，可見其行車未利用T 型路口所設置
    之凸面鏡以看清左右狀況，甚為明確。其因而未能發現乙○
    所騎乘之機車自左方直行而來，造成無法禮讓直行之乙○，
    因而肇事，自難辭其過失責任。況且由被告前開：伊有先看
    左方無來車之供述，亦可推知被告於肇事當時已先向前行駛
    到不受建築物影響左右視線之地步，倘非如此，被告在有建
    築物阻擋視線之情況下，當不可能先看左方有無來車。再依
    被告前開：伊第1 次向左看時，未發現來車之供述，亦足見
    被告雖有看左方狀況，但並未仔細觀察左方是否有來車？否
    則，雙溪街在該路段為直線道路，乙○自左方直行而來，被
    告既能向左看，即無未能發現乙○直行而來之理。據此，被
    告顯然並非受建築物影響視線，而未注意乙○自左方直行而
    來之交通狀況，而係因在左轉中，未完全看清左方來車，致
    未發現乙○，其因疏忽未發現乙○，自無禮讓乙○之可能，
    被告因違背注意義務而有過失，亦甚為明確。又依被告前開
    供述，亦可明顯知悉被告於事發當時曾先向左看，再向右看
    ，之後即繼續慢慢左轉，另參酌被告及乙○雙方車輛受損之
    情形並非嚴重等情，可以認定被告應係在發現乙○所騎之機
    車直行而來後，在即將發生擦撞之際始踩下剎車，而於擦撞
    前後之瞬間車輛才呈現靜止狀態，據此，被告於偵訊及本院
    準備程序訊問時辯稱：伊與乙○發生擦撞時，係處靜止狀態
    等語，雖然屬實，亦不能免其過失之責任。而被告因前開過
    失與告訴人發生擦撞，告訴人因而人車倒地，受有如事實欄
    所示之傷害，被告之過失行為與告訴人所受傷害有相當之因
    果關係，至為明確。
三、另按汽車（含機車）行經無號誌之交岔路口時，均應減速慢
    行，作隨時停車之準備，道路交通安全規則第93條第1 項第
    2 款定有明文。而查本件肇事地點為無號誌之交岔路口，此
    有道路交通事故調查報告1 份附卷足憑。而告訴人乙○，行
    經該交岔路口，如能依照前開規定減速慢行，並作隨時停車
    之準備，顯然應有足夠的時間發覺左轉之被告有不禮讓直行
    車之交通狀況，本件交通事故即有防免之可能。倘若尚無法
    防免，至少告訴人之傷勢亦有減輕之機會。依此推論，告訴
    人乙○顯然亦有行經無號誌交岔路口，違背注意義務未減速
    慢行之情形，其就本件交通事故之發生及自己傷害之造成，
    亦應負有過失之責任。惟被害人雖有違反注意義務之情事，
    加害人仍不因此而免其注意義務，換言之，被告之過失責任
    ，不因告訴人與有過失，而得以免除。
四、綜上所述，本件事證明確，被告犯行，洵堪認定，應依法論
    科。
五、核被告所為，係犯刑法第284 條第1 項前段之過失傷害罪。
    原審以被告犯罪事證明確，量處拘役伍拾日，並諭知易科罰
    金之折算標準，及為緩刑3 年之宣告，固非無見。惟查，被
    告在犯罪未被有偵查權限之公務員發覺之前，前往告訴人就
    醫之醫院，向該管公務員告知其犯罪，而不逃避接受裁判，
    應依刑法第62條前段自首之規定，減輕其刑。原審就此漏未
    審酌，容非允洽，被告提起上訴指摘及此，即非無據，應由
    本院將原審判決撤銷，另行改判，以求妥適。爰審酌被告為
    日本國國民，旅居台灣與本國人結婚，在臺灣生活15年，並
    無前科不良紀錄，受過大學教育，智識程度不低、肇事後隨
    即送告訴人乙○就醫，並向警方承認為肇事之人，犯後態度
    尚稱良好，肇事後迄本院審理期日前均否認過失肇事，且因
    保險公司理賠之問題未能在第1 審為判決前，及時與告訴人
    達成和解，直至本院刑事附帶民事訴訟為判決後，始由保險
    公司依民事判決向告訴人為給付，惟被告於本院審理期日已
    坦承過失，並展現誠意鞠躬向告訴人道歉等一切情狀，量處
    如主文所示之刑，及諭知易服勞役之折算標準。又被告未曾
    受有期徒刑以上刑之宣告，其因一時過失，致罹刑章，已有
    悔意，告訴人亦表示願意給被告自新之機會，被告經此偵審
    程序，當已知所警惕，而無再犯之虞，併依法為緩刑2 年之
    宣告，以啟自新。
據上論斷，應依刑事訴訟法第455 條之1 第1 項、第3 項、第36
9 條第1 項前段、第364 條、第299 條第1 項前段，刑法第284
條第1 項前段、第62條前段、第42條第2 項、第74條第1 款，罰
金罰鍰提高標準條例第1 條前段、第2 條，判決如主文。
本案經檢察官黃德松到庭執行職務。
中　　華　　民　　國　　94　　年　　10　　月　　5 　　日
                  刑事第三庭審判長法  官  洪英花
                                  法  官  汪梅芬
                                  法  官  周群翔
以上正本證明與原本無異。
本判決不得上訴。
                                  書記官  劉育君
中　　華　　民　　國　　94　　年　　10　　月　　5 　　日
附錄本案論罪科刑法條全文：
刑法第284 條第1 項：
因過失傷害人者，處6 月以下有期徒刑、拘役或5 百元以下罰金
，致重傷者，處1 年以下有期徒刑、拘役或5 百元以下罰金。
